【裁判字號】    99,訴,591
【裁判日期】    990713
【裁判案由】    違反毒品危害防制條例
【裁判全文】
臺灣彰化地方法院刑事判決               99年度訴字第591號
公  訴  人  臺灣彰化地方法院檢察署檢察官
被      告  丁○○
被      告  乙○○○
共      同
選任辯護人  康春田律師
上列被告等因違反毒品危害防制條例案件，經檢察官提起公訴（
99年度偵字第1803、3756號），本院判決如下：
    主  文
丁○○犯如附表一編號1至3所示之罪，各處如附表一編號1至3主
文欄所示之刑。主刑部分應執行有期徒刑柒年，沒收部分併執行
之。
乙○○○販賣第三級毒品，處有期徒刑伍年。扣案附表二編號1
所示之毒品，沒收銷燬之；未扣案之販賣第三級毒品所得財物新
臺幣壹仟元沒收之，如全部或一部不能沒收時，以其財產抵償之
。
    事   實
一、丁○○、戊○○、乙○○○均明知甲基安非他命係政府列管
    之第二級毒品、愷他命（Ketamine）亦係政府列管之第三級
    毒品，不得為製造、運輸、販賣、轉讓行為。竟分別為下列
    犯行：
（一）丁○○於民國（下同）98年12月間，與戊○○共同基於販
      賣第二級毒品甲基安非他命之犯意聯絡，由戊○○以所持
      用，其不知情之女友丙○○所申用之門號0000000000行動
      電話，丁○○以所持用為其不知情之母親甲○○所申用之
      門號0000000000行動電話，聯繫交易第二級毒品甲基安非
      他命事宜，並於附表一編號1、2所示之時間、地點，以附
      表所示之代價，丁○○或可從販出毒品抽取一定比率供己
      施用、或可換取從戊○○以較便宜之價格買得毒品之機會
      等之圖利方式，將第二級毒品甲基安非他命共同販賣予羅
      永倉、鄭勝騰。
（二）丁○○亦為攏絡買家，另基於轉讓第三級毒品愷他命之犯
      意，於附表一編號3所示之時間、地點，無償轉讓第三級
      毒品愷他命一包予羅永倉施用。
（三）乙○○○基於販賣第三級毒品愷他命以營利之犯意，於附
      表一編號4所示之時間、地點，以附表所示之代價，將先
      前於99年2月6日凌晨2時許，在彰化縣員林鎮○○街117號
      之全家福KTV向不詳姓名年籍之成年男子，所購得每包新
      台幣（下同）300元之第三級毒品愷他命，以三包合計共
      1000元，轉手販賣予陳志明、陳志宏圖利。
二、嗣經由彰化縣警察局北斗分局報請台灣彰化地方法院檢察署
    指派檢察官指揮偵辦，並依法向本院聲請對戊○○、丁○○
    實施通訊監察，旋於99年2月9日14時45分許，在彰化縣員林
    鎮○○街117號之全家福KTV包廂內當場查獲，並搜索扣得如
    附表二所示之物，又循線強制丁○○到場時，驗尿查獲。
三、案經彰化縣警察局北斗分局報請彰化地方法院檢察署檢察官
    偵查起訴。
    理  由
壹、證據能力部分：
一、供述證據：
（一）按被告以外之人於偵查中向檢察官所為陳述，除顯有不可
      信之情況者外，得為證據，同法第159 條之1 第2 項定有
      明文。偵查中對被告以外之人（包括證人、鑑定人、告訴
      人、被害人及共同被告等）所為之偵查筆錄，或被告以外
      之人向檢察官所提之書面陳述，性質上均屬傳聞證據。惟
      現階段刑事訴訟法規定檢察官代表國家偵查犯罪、實施公
      訴，依法其有訊問被告、證人及鑑定人之權，證人、鑑定
      人且須具結，而實務運作時，檢察官偵查中向被告以外之
      人所取得之陳述，原則上均能遵守法律規定，不致違法取
      供，其可信度極高，職是，被告以外之人前於偵查中已具
      結而為證述，除反對該項供述得具有證據能力之一方，已
      釋明「顯有不可信之情況」之理由外，不宜以該證人未能
      於偵訊中接受他造之反對詰問為由，即遽指該證人於偵查
      中之陳述不具證據能力。本件證人羅永倉（99年度偵字第
      1803號卷第244─246、250─252頁）、鄭勝騰（99年度偵
      字第1803號卷第122─124、238─240頁）、陳志明（99年
      度偵字第1803號卷第67─69頁）、陳志宏（99年度偵字第
      1803號卷第74─75頁）、同案被告即證人戊○○（99年度
      偵字第1803號卷第197─198、201頁）於偵訊中陳述時，
      業經檢察官諭令具結，其證詞之憑信性已獲擔保，又無其
      他證據足認該等陳述有何顯不可信之情事，依前開說明，
      本院認證人羅永倉、鄭勝騰、陳志明、陳志宏、戊○○上
      開於偵查中具結後之證言自應具有證據能力。
（二）按被告以外之人於審判外之陳述，雖不符刑事訴訟法第15
      9 條之1 至第159 條之4 之規定，然經當事人於審判程序
      同意作為證據，法院審酌該言詞陳述作成時之情況，認為
      適當者，亦得為證據；當事人、代理人或辯護人於法院調
      查證據時，知有刑事訴訟法第159 條第1 項不得為證據之
      情形，而未於言詞辯論終結前聲明異議者，視為有前項之
      同意，刑事訴訟法第159條之5定有明文。經查，證人羅永
      倉、鄭勝騰、陳志明、陳志宏之警詢筆錄，雖為前開刑事
      訴訟法第159條第1項之傳聞證據，惟檢察官、被告、辯護
      人於本院審理中均不爭執其證據能力，復未於言詞辯論終
      結前聲明異議，而本院審酌上開陳述作成時之情況，並無
      為違法取證之瑕疵，揆諸上開規定，應認有證據能力。
二、非供述證據部分：
（一）通訊監察譯文部分：
      按偵查犯罪機關依法定程序監聽之錄音，係以監聽之錄音
      帶為其調查犯罪所得之證據，司法警察依據監聽錄音結果
      予以翻譯而製作之通訊監察譯文，乃該監聽錄音帶內容之
      顯示，此為學理上所稱之「派生證據」，屬於文書證據之
      一種。於被告或訴訟關係人對其譯文之真實性發生爭執或
      有所懷疑時，法院固應依刑事訴訟法第165 條之1 第2 項
      之規定，勘驗該監聽錄音帶以踐行調查證據之程序，俾確
      認該錄音聲音是否為通訊者本人及其內容與通訊監察譯文
      之記載是否相符，或傳喚該通訊者為證據調查。倘被告或
      訴訟關係人對該通訊監察譯文之真實性並不爭執，即無勘
      驗辨認其錄音聲音之調查必要性，法院於審判期日如已踐
      行提示通訊監察譯文供當事人辨認或告以要旨，使其表示
      意見等程序並為辯論者，其所為之訴訟程序即無不合（最
      高法院98年度臺上字第2016號刑事判決意旨可資參照）。
      本案據為認定事實依據之通訊監察譯文，經本院審理時踐
      行提示並告以要旨之程序，檢察官、被告、辯護人均無意
      見，本院亦未發現有以非法方式取得或製作通訊監察譯文
      之事證，參照上開說明，本案之通訊監察譯文自有證據能
      力。
（二）扣案之如附表二所示之物，係以物件之存在及其呈現之狀
      態為證據資料，性質上屬物證而非供述證據，並無傳聞法
      則之適用，且該等扣案物係經員警合法執行搜索程序所扣
      得，且與本案具有關聯性，自有證據能力。
貳、認定犯罪事實所憑之證據及理由：
一、上開犯罪事實，業據被告丁○○於檢察官偵訊及本院審理時
    、被告乙○○○於本院審理時，均坦承不諱，核與證人羅永
    倉、鄭勝騰、陳志明、陳志宏、戊○○於偵訊中之證述內容
    相符，復有本院98年度聲監字第731、771號、98年度聲監續
    字第524號、99年度聲監字第20、54號、99年度聲監續字第
    36 號通訊監察書（北警分偵第0000000000卷第48頁至第53
    頁）及電話附表暨通訊監察譯文（99年度偵字第1803號卷第
    121頁，戊○○與鄭勝騰、丁○○與鄭勝騰之通話內容，同
    卷第182頁，丁○○與羅永倉通話內容）附卷可稽，並有扣
    案如附表二所示之物可資佐證，堪認被告之自白確與事實相
    符。
二、又參以近年來毒品之濫用，危害國民健康與社會安定日益嚴
    重，治安機關對於販賣或施用毒品之犯罪行為，無不嚴加查
    緝，各傳播媒體對於政府大力掃毒之決心亦再三報導，已使
    毒品不易取得且物稀價昂，苟被告於買賣之過程中無利可圖
    ，縱屬至愚，亦無甘冒被取締移送法辦判處重刑之危險而平
    白從事毒品買賣之理，而有從中賺取買賣價差牟利之意圖及
    事實，應屬合理認定；又販賣毒品係違法行為，非可公然為
    之，而甲基安非他命、愷他命亦無公定價格，係可任意分裝
    增減分量，且每次買賣之價格、數量，亦隨時依雙方之關係
    深淺、資力、需求量、貨物品質、對行情之認知、來源是否
    充裕、查緝是否嚴緊、購買者被查獲時供述購買對象之可能
    風險之評估等因素，而異其標準，機動調整，非可一概論之
    。從而販賣之利得，實難察得其交易實情，然販賣者從價差
    或量差中牟利，方式雖異，惟其販賣行為在意圖營利則屬同
    一。況販賣毒品之所謂販賣行為，係行為人基於營利之目的
    ，而販入或賣出毒品而言。販賣毒品者，其主觀上須有營利
    之意圖，且客觀上有販賣（即販入或賣出）之行為，即足構
    成，至於實際上是否已經獲利，則非所問。本案被告丁○○
    於附表一編號1、2所示之時間、地點、價格與戊○○共同販
    賣毒品，由丁○○負責交付毒品給購毒者及並收取交易款項
    交付戊○○，丁○○可從中獲取免費之毒品供己施用或向戊○○以較便宜的價格買毒品之好處；乙○○○於附表一編號
    4 所示之時間、價格，販賣第三級毒品愷他命予證人陳志明
    、陳志宏等情，業據被告丁○○、乙○○○於本院審理中已
    坦承獲取利差，顯見被告二人意圖營利而販賣甲基安非他命
    之犯意，應堪認定。
三、綜上，本案事證已臻明確，被告之犯行均堪認定，應予依法
    論科。
參、論罪科刑部分：
一、按甲基安非他命、愷他命分別係毒品危害防制條例第2條第2
    項第2、3款所管制之第二、三級毒品，不得非法販賣、轉讓
    。核被告丁○○所為如附表一編號1、2所示之行為，均係犯
    毒品危害防制條例第4條第2項之販賣第二級毒品罪、如附表
    一編號3所之行為，係犯毒品危害防制條例第8條第3項之轉
    讓第三級毒品罪。被告乙○○○所為如附表一編號4所示之
    行為，係犯毒品危害防制條例第4條第3項之販賣第三級毒品
    罪。被告丁○○販賣第二毒品甲基安非他命、轉讓第三級毒
    品愷他命，被告乙○○○販賣第三級毒品甲基安非他命，其
    等持有第二、三級毒品甲基安非他命、愷他命之低度行為，
    應分別為販賣第二、三級毒品甲基安非他命、愷他命、轉讓
    第三級毒品愷他命之高度行為所吸收，不另論罪。被告丁○○所犯如附表一編號1至2罪，與被告戊○○間有犯意聯絡、
    行為分擔，為共同正犯。被告丁○○所犯如附表一編號1至3
    罪，犯意各別，行為互殊，應分論併罰。被告丁○○就附表
    一編號1至3所示之犯行，於偵查中（同上偵卷第252頁）及
    本院審理時均自白犯行，應依毒品危害防制條例第17條第2
    項之規定減輕其刑。爰審酌被告二人均有施用毒品之惡習，
    明知毒品不僅殘害施用者自身健康，且因施用毒品耗費甚鉅
    ，施用者常為購買毒品鋌而走險，嚴重敗壞社會治安，竟為
    謀取個人私利而販賣、轉讓毒品，危害社會甚鉅，另考量被
    告犯罪之手段、販賣或轉讓毒品之期間、次數、數量、金額
    ，及其之素行、生活狀況、智識程度，暨犯罪後被告丁○○
    於偵、審中均坦承犯行，被告乙○○○則於本院審理時已坦
    承犯行，顯有悔意、犯後態度尚可等一切情狀，分別量處如
    主文所示之刑，丁○○部分並定其應執行之刑。
二、次按毒品危害防制條例第19條第1 項規定，犯販賣毒品罪者
    ，其犯罪所得之財物均沒收之，係採義務沒收主義。故販賣
    毒品所得之對價，不問其中成本若干，利潤多少，均應全部
    諭知沒收，貫徹政府查禁煙毒之決心，以符立法本旨（最高
    法院91年度臺上字第2419號判決意旨參照）。又按毒品危害
    防制條例第19條第1 項規定，犯第4 條至第9 條之罪者，其
    供犯罪所用或因犯罪所得之財物，均沒收之，如全部或一部
    不能沒收時，追徵其價額或以其財產抵償之。但該條項並無
    如同條例第18條第1 項所定「不問屬於犯人與否，沒收之」
    之明文，自屬相對沒收主義之立法。是其應沒收之物，應以
    屬被告所有者為限。又該規定所稱「追徵其價額」者，係指
    所沒收之物為金錢以外之其他財物而無法沒收時，應追徵其
    價額，使其繳納與原物相當之價額。如所得財物為金錢而無
    法沒收時，始應「以其財產抵償之」（最高法院95年度臺上
    字第305號判決要旨參照）。經查：
（一）被告丁○○於附表一編號1、2所示販賣第二級毒品甲基安
      非他命予證人羅永倉、鄭勝騰部分，所得分別各為1000元
      ；被告乙○○○於附表一編號4所示販賣第三級毒品愷他
      命予證人陳志明、陳志宏部分，所得共為1000元，均應依
      毒品危害防制條例第19條第1項之規定，分別於各該次主
      文項下宣告沒收，如全部或一部不能沒收時，應以其財產
      抵償之。附表一編號1、2部分丁○○與戊○○有共同正犯
      關係，販毒所得部份應連帶沒收。
（二）扣案之如附表二編號1之愷他命六包為乙○○○所有，且
      為毒品，應依毒品危害防制條例第18條第1項前段之規定
      ，於乙○○○販賣第三級毒品愷他命罪主文項下宣告沒收
      。附表二編號2之搖頭丸，雖為乙○○○所有，但與本案
      販賣三級毒品愷他命部分無關，應由檢察官另行處理。
（三）扣案之附表二編號3至8之手機，其中編號3為乙○○○所
      有，但並未供本案犯罪所用，編號4至8為戊○○所有，與
      被告丁○○、乙○○○之犯罪部分並無關係；又附表二編
      號9至13之物均為戊○○所有，均無法證明與被告丁○○
      、乙○○○之犯罪部分有關係，應於被告戊○○到案後，
      另行處理，爰不另為沒收之諭知，附此敘明。
據上論斷，應依刑事訴訟法第299 條第1 項前段，毒品危害防制
條例第4條第2項、第3項、第8條第3項、第17條第2項、第18條第
1項前段、第19條第1項，刑法第11條前段、第28條、第51條第5
款、第9款，判決如主文。
本案經檢察官林于人到庭執行職務。
中    華    民    國    99    年    7    月    13    日
                  刑事第九庭    審判長法官  蕭文學
                                法      官  楊舒嵐
                                法      官  葛永輝
以上正本證明與原本無異。
如不服本判決應於收受判決後10日內向本院提出上訴書狀，並
應敘述具體理由。其未敘述上訴理由者，應於上訴期間屆滿後
20日內向本院補提理由書(均須按他造當事人之人數附繕本)
「切勿逕送上級法院」。
中    華    民    國    99    年    7    月    13     日
                                書  記  官  卓俊杰
附錄本案論罪科刑法條:
毒品危害防制條例第4條第2項第3項
製造、運輸、販賣第二級毒品者，處無期徒刑或 7 年以上有期
徒刑，得併科新臺幣 1 千萬元以下罰金。
製造、運輸、販賣第三級毒品者，處 5 年以上有期徒刑，得併
科新臺幣 7 百萬元以下罰金。
毒品危害防制條例第8條第3項
轉讓第三級毒品者，處 3 年以下有期徒刑，得併科新臺幣 30
萬元以下罰金。
附表一、
┌─┬─────┬──────┬───────┬─────┬─────────┐
│編│行為人    │ 交易時間   │交易方式及地點│ 交易價格 │ 主     文        │
│號│          │            │              │ (新臺幣) │                  │
│  │          │            │              │          │                  │
├─┼─────┼──────┼───────┼─────┼─────────┤
│1 │          │98年12月11日│丁○○以門號  │1000元    │丁○○共同販賣第二│
│  │丁○○    │18時許      │0000000000電話│          │級毒品，處有期徒刑│
│  │戊○○    │            │與羅永倉所持用│          │參年柒月。        │
│  │          │            │之0000000000  │          │未扣案之販賣第二級│
│  │          │            │電話連繫後，羅│          │毒品所得財物新臺幣│
│  │          │            │永倉至彰化縣北│          │壹仟元與戊○○連帶│
│  │          │            │斗鎮西德里文賢│          │沒收之，如全部或一│
│  │          │            │街192號（陳建 │          │部不能沒收時，以其│
│  │          │            │宏住處）門外，│          │與戊○○之財產連帶│
│  │          │            │交付1000元給陳│          │抵償之。          │
│  │          │            │建宏，由丁○○│          │                  │
│  │          │            │進入屋內將1000│          │                  │
│  │          │            │元轉交給戊○○│          │                  │
│  │          │            │，並向戊○○取│          │                  │
│  │          │            │得第二級毒品甲│          │                  │
│  │          │            │基安非他命一包│          │                  │
│  │          │            │後，丁○○再轉│          │                  │
│  │          │            │交毒品給羅永倉│          │                  │
│  │          │            │。            │          │                  │
├─┼─────┼──────┼───────┼─────┼─────────┤
│2 │丁○○    │98年12月15日│戊○○使用門號│1000元    │丁○○共同販賣第二│
│  │戊○○    │22時30分許  │0000000000電話│          │級毒品，處有期徒刑│
│  │          │            │與鄭勝騰使用之│          │參年柒月。        │
│  │          │            │門號0000000000│          │未扣案之販賣第二級│
│  │          │            │電話聯繫後，在│          │毒品所得財物新臺幣│
│  │          │            │彰化縣員林鎮將│          │壹仟元與戊○○連帶│
│  │          │            │第二級毒品甲基│          │沒收之，如全部或一│
│  │          │            │安非他命一包交│          │部不能沒收時，以其│
│  │          │            │付丁○○，請陳│          │與戊○○之財產連帶│
│  │          │            │建宏將毒品送到│          │抵償之。          │
│  │          │            │彰化縣北斗鎮斗│          │                  │
│  │          │            │功路往溪州鄉下│          │                  │
│  │          │            │霸村某小學附近│          │                  │
│  │          │            │，丁○○到達後│          │                  │
│  │          │            │使用門號098032│          │                  │
│  │          │            │8885與鄭勝騰之│          │                  │
│  │          │            │前揭電話聯繫後│          │                  │
│  │          │            │，將毒品轉交鄭│          │                  │
│  │          │            │勝騰，丁○○並│          │                  │
│  │          │            │收取1000元貨款│          │                  │
│  │          │            │，再轉交戊○○│          │                  │
│  │          │            │。            │          │                  │
├─┼─────┼──────┼───────┼─────┼─────────┤
│  │丁○○    │99年2月2日19│彰化縣北斗鎮大│無        │丁○○轉讓第三級毒│
│  │          │時許        │道里中山2段237│          │品，處有期徒刑伍月│
│3 │          │            │巷7號（羅永倉 │          │。                │
│  │          │            │住處）        │          │                  │
│  │          │            │              │          │                  │
│  │          │            │              │          │                  │
├─┼─────┼──────┼───────┼─────┼─────────┤
│4 │乙○○○  │99年2月8日1 │彰化縣員林鎮惠│3包共1000 │乙○○○販賣第三級│
│  │          │時至2時許   │來街117號之全 │元        │毒品，處有期徒刑伍│
│  │          │            │家ＫＴＶ      │          │年。              │
│  │          │            │              │          │扣案附表二編號1所 │
│  │          │            │              │          │示之毒品，均沒收銷│
│  │          │            │              │          │燬之；未扣案之販賣│
│  │          │            │              │          │第三級毒品所得財物│
│  │          │            │              │          │新臺幣壹仟元沒收之│
│  │          │            │              │          │，如全部或一部不能│
│  │          │            │              │          │沒收時，以其財產抵│
│  │          │            │              │          │償之。            │
│  │          │            │              │          │                  │
│  │          │            │              │          │                  │
│  │          │            │              │          │                  │
└─┴─────┴──────┴───────┴─────┴─────────┘
附表二：
┌──┬───────────────────┬────┐
│編號│  物品名稱                            │所有人  │
├──┼───────────────────┼────┤
│ 1  │愷他命六包(各為0.6、0.64、0.79、0.64、│乙○○○│
│    │0.64、0.68、0.63、0.69公克）          │        │
├──┼───────────────────┼────┤
│ 2  │搖頭丸四顆（1.77公克）                │乙○○○│
├──┼───────────────────┼────┤
│ 3  │手機一支                              │乙○○○│
│    │（門號0000000000，IMIＺ000000000000000)│        │
├──┼───────────────────┼────┤
│ 4  │手機一支                              │戊○○  │
│    │（門號0000000000，IMIＺ000000000000000)│        │
├──┼───────────────────┼────┤
│ 5  │手機一支                              │戊○○  │
│    │（門號0000000000、0000000000，        │        │
│    │IMIＺ000000000000000)                  │        │
├──┼───────────────────┼────┤
│ 6  │手機一支                              │戊○○  │
│    │（門號0000000000、0000000000，IMIE無）│        │
├──┼───────────────────┼────┤
│ 7  │手機一支                              │戊○○  │
│    │（門號0000000000、IMIＺ00000000000000）│        │
├──┼───────────────────┼────┤
│ 8  │手機一支                              │戊○○  │
│    │（門號不詳、IMIＺ000000000000000）     │        │
├──┼───────────────────┼────┤
│ 9  │安非他命吸食器二組                    │戊○○  │
│    │                                      │        │
├──┼───────────────────┼────┤
│10  │現金新台幣16500元                     │戊○○  │
│    │                                      │        │
├──┼───────────────────┼────┤
│11  │愷他命四包（各為0.5、0.47、0.95、0.46 │戊○○  │
│    │公克）                                │        │
├──┼───────────────────┼────┤
│12  │搖頭丸1.5顆（0.73公克）               │戊○○  │
├──┼───────────────────┼────┤
│13  │手銬鑰匙一支                          │戊○○  │
│    │                                      │        │
└──┴───────────────────┴────┘

司法院資訊處製作；財團法人民間司法改革基金會備份。
